臺灣高等法院高雄分院刑事判決　　　　 94年度上訴字第613號
上　訴　人　臺灣高雄地方法院檢察署檢察官
上　訴　人
即　被　告　丙○○
被　　　告　乙○○
上二人共同
指定辯護人　本院公設辯護人　孫妙岑
上列上訴人因被告強盜案件，不服臺灣高雄地方法院93年度訴字
第2650號中華民國94年3 月15日第一審判決（起訴案號：臺灣高
雄地方法院檢察署93年度偵字第16687 號），提起上訴，本院判
決如下：
    主  文
原判決撤銷。
丙○○共同連續意圖為自己不法之所有，攜帶兇器，以強暴至使
不能抗拒，而取他人之物，處有期徒刑捌年。
乙○○共同連續意圖為自己不法之所有，攜帶兇器，以強暴至使
不能抗拒，而取他人之物，處有期徒刑柒年捌月。
    事  實
一、丙○○前於民國90年間因違反毒品危害防制條例案件，經臺
    灣高雄地方法院以90年度易字第4288號判決判處有期徒刑6
    月確定；復於91年間再因違反毒品危害防制條例案件，經同
    法院以91年度訴字第2857號判決應執行有期徒刑10月確定，
    上述之罪經接續執行後，於93年3 月29日假釋出監（其假釋
    現已經撤銷而入監執行)。 丙○○猶不知悔改，竟與乙○○
    共同基於意圖為自己不法所有之概括犯意聯絡，連續(一)於93
    年8 月17日凌晨，由丙○○騎乘其不知情之母黃楊月琴所有
    車牌號碼NEB —400 號重型機車後載乙○○，攜帶乙○○所
    有客觀上足對人之生命、身體、安全構成威脅而為兇器之西
    瓜刀1 把，至高雄市小港區尋找超商為強盜目標，嗣於同日
    凌晨3 時31分許，途經同市區○○街134 號「全家超商」時
    ，見店內僅有店員戊○○1 人在內，即決意以該超商為強盜
    目標，而進入店內，由乙○○持上述西瓜刀架在戊○○脖子
    上，對戊○○施以強暴，至使不能抗拒，同時喝令戊○○開
    啟櫃檯收銀機，由丙○○取走收銀機內現金新臺幣（下同）
    1 萬多元得手，隨即強押戊○○進入店內倉庫後，2 人即騎
    乘前開機車逃逸，並將所得財物朋分花用完畢。(二)又於同年
    月19日夜間，由丙○○騎乘上開機車後載乙○○，並攜帶上
    述西瓜刀，至高雄市前鎮區尋找超商為強盜目標，同日夜間
    10時50分許，行經同市區○○街152 號「界揚超商」時，見
    店內僅有店員甲○○1 人在內，即決意以該超商為強盜目標
    ，由乙○○持上述西瓜刀架在甲○○脖子上，對甲○○施以
    強暴，至使不能抗拒，並喝令甲○○開啟櫃檯收銀機後，取
    走收銀機內現金約7 、8 千元交與丙○○，同時取走電話易
    付卡、遊戲點數卡數張及2 包香煙，隨即將甲○○押入店內
    廁所後，再騎乘前揭機車逃逸。事後丙○○、乙○○平分所
    得之現金，丙○○並分得2 包香煙，乙○○則分得電話易付
    卡及遊戲點數卡。嗣因甲○○記下其等所騎機車車牌號碼，
    報警循線於於93年8 月21日下午4 時30分許，在高雄市○○
    區○○路191 巷1 弄17號內拘獲丙○○到案，並扣得丙○○
    所有之安全帽一頂及白色Ｔ恤一件；再於同年月22日凌晨零
    時15分許，在高雄市○○區○○路304 號8 樓拘獲乙○○到
    案，並扣得乙○○所有之藍色Ｔ恤、長褲各1 件、針筒2 支
    及殘渣袋12個。
二、案經高雄市政府警察局小港分局、前鎮分局報請臺灣高雄地
    方法院檢察署檢察官偵查起訴。
    理  由
一、被告丙○○及乙○○2 人對於上述犯罪事實，在原審及本院
    審理中均坦承不諱，核與證人甲○○於警詢中（證人甲○○
    在警詢中之陳述，雖屬審判外陳述，但已經被告2 人、辯護
    人及公訴人於本院審判程序中同意該警詢中陳述有證據能力
    ，經本院審酌其陳述，係於被強盜後旋即向警局報案，並提
    出當日被搶過程之錄影帶以擔保其陳述之可信性，依其情形
    認為適當，依刑事訴訟法第159 條之5 第1 項規定認有證據
    能力）、及證人戊○○於原審審理中結證陳述情節相符。復
    有上開「全家超商」遭搶時之監視錄影帶翻拍相片（見小港
    分局警卷第6 頁）、及證人甲○○提出之遭強盜過程錄影帶
    1 捲（外放）、車牌號碼NEB —400 號重型機車之相片（見
    前鎮分局警卷第36頁），被告丙○○於強盜前開「界揚超商
    」時所著之安全帽、白色Ｔ恤，與被告乙○○於強盜前開「
    全家超商」時所著之藍色Ｔ恤及長褲各1 件扣案可佐，被告
    2 人前開自白顯與事實相符。本件事證明確，被告2 人犯罪
    行為可以認定。至起訴意旨雖認被告2 人強盜前開「界揚超
    商」所得之現金約為18,000元，惟被告2 人均堅詞稱該次強
    盜所得之現金僅約7 、8 千元等語。查關於被告2 人在「界
    揚超商」強盜所得之金額為18,000元部分，只有證人甲○○
    於警詢之指述，但證人甲○○此部分之陳述，並未提出其他
    證據可以證明其陳述係真實，自難認定被告2 人強盜所得現
    金為18 ,000 元，從而被告2 人此部分強盜所得現金應為被
    告2 人所承認之7 、8 千元，附此敘明。
二、按刑法第321 條第1 項第3 款所謂之兇器，其種類並無限制
    ，凡客觀上足對人之生命、身體、安全構成威脅，具有危險
    性之兇器均屬之，且祇須犯案時攜帶此種具有危險性之兇器
    為已足，並不以攜帶之初有行兇之意圖為必要（最高法院79
    年臺上字第5253號判例參照）。被告丙○○、乙○○用以強
    盜之刀械係西瓜刀，連同刀柄長約3 、40公分，業經其2 人
    陳明在卷，而西瓜刀鋒利無比，客觀上足對人之生命、身體
    、安全構成威脅而為兇器無疑。是核被告2 人犯強盜罪而有
    攜帶兇器情形之行為，均係犯刑法第330 條第1 項之攜帶兇
    器強盜罪，被告2 人就前揭犯行，有犯意聯絡及行為分擔，
    為共同正犯。被告2 人先後2 次攜帶兇器強盜犯行，均時間
    緊接，犯罪構成要件相同，顯均係基於概括犯意為之，均應
    依連續犯之規定論以一罪，並加重其刑。
三、原審據以論處被告罪刑，固非無見；惟於丙○○處所查扣之
    安全帽之1 頂，係依現行交通法規騎乘機車人所必需配戴之
    物，且證人甲○○在警詢中也陳稱：當日強盜之中一人雖有
    帶安全帽，但可以看到相貌，可見被告戴安全帽目的，並非
    在於掩飾其面目，是本件並無證據證明該安全帽係被告丙○○供犯罪所用或預備之物，原判決認係供犯罪所用之物，而
    宣告沒收，尚有不當。被告丙○○上訴意旨認原判決量刑過
    重，指摘原判決不當；檢察官就併辦部分認係被告2 人所為
    而提起上訴，雖均無理由，但原判決既有上述可議之處，自
    應由本院將原判決撤銷改判。爰審酌被告2 人均值青壯之年
    ，不知憑一己之力謀生，僅因一時缺錢花用，竟以前開方式
    強盜財物，其犯罪動機及目的均不足取，且造成被害人精神
    及財產上之損害，惟念其2 人均坦承全部犯行，犯後態度良
    好，且於強盜過程中並未傷及被害人，復參以被告丙○○係
    假釋中犯案，有臺灣高等法院被告全國前案紀錄表、臺灣高
    雄地方法院檢察署被告之刑案資料查註紀錄表在卷可稽，不
    思假釋制度之良法美意，惡性較被告乙○○為重等一切情狀
    ，分別量處如主文所示之刑，以示懲儆。扣案之安全帽一頂
    ，雖係丙○○所有，但並無證據證明係被告丙○○供犯罪所
    用或預備之物；扣案之白色Ｔ恤、藍色Ｔ恤及長褲各一件，
    則係一般人日常生活所需，並非供犯罪所用之物，爰均不併
    為沒收之諭知。至被告2 人所騎用之車牌號碼NEB —400 號
    重型機車、西瓜刀，因該機車非被告2 人所有，係被告丙○○之母黃楊月琴所有，有車籍查詢資料在卷可證，依法不得
    宣告沒收；西瓜刀業經被告乙○○供明丟棄於高雄市之公園
    ，而未扣案，且非違禁物，為避免日後執行困難，爰不併為
    沒收之諭知，併此敘明。又扣案之針筒2 支及殘渣袋12個，
    與本件犯行無關，爰不予宣告沒收。
三、臺灣高雄地方法院檢察署93年度偵字第20809 號案件併辦意
    旨另以：被告丙○○與被告乙○○共同基於意圖為自己不法
    所有之犯意聯絡，於93年8 月13日凌晨3 時50分許，共乘一
    輛機車途經高雄縣鳳山市○○路201 號「萊爾富超商」時，
    見店內僅有店員丁○○在內，即選定該超商為強盜目標，由
    丙○○持西瓜刀1 把（刀鞘上有「太陽」二字）並喊話「搶
    劫」之方式，對丁○○施以強暴，至使不能抗拒而蹲在櫃檯
    內，任由丙○○與乙○○開啟櫃檯收銀機，並取走收銀機內
    6,262 元及網路遊戲點數卡10張（價值約3,000 元）得手，
    因認被告二人涉有刑法第330 條第1 項之加重強盜罪嫌。經
    查：
  (一)公訴人認被告2 人涉犯此此部分加重強盜罪嫌，係以證人即
    被害人丁○○之指述及「萊爾富超商」遭搶時之監視錄影帶
    翻拍相片為依據。訊據被告2 人則均堅詞否認其有為此部分
    加重強盜犯行，被告丙○○辯稱：案發當時伊應該係在家中
    看電視或睡覺，未強盜該超商，被害人丁○○會指認伊，應
    該是認錯人等語；被告乙○○則辯稱：案發當時伊在家中看
    電視，未強盜該超商，不知道被害人丁○○為何會指認伊是
    搶匪等語。
  (二)本件依警卷所附由錄影帶翻拍之相片（見鳳山分局警卷第19
    頁），可知當日對丁○○強盜之2 人，均係頭戴安全帽及戴
    口罩而遮住其臉部，在此情況下，被強盜之人並無直接見到
    為強盜之人之臉部全貌之可能，除非該強盜之人有其他易於
    辨識之特徵存在，否則，其指認是否屬實即有加以探求必要
    。
  (三)證人丁○○在原審審理中，雖具結證稱：係被告2 人對其強
    盜，但依其所述，當日對其強盜之人並未將口罩取下，其係
    以被告2 人之身高與髮型而為指認（見原審卷第111 頁），
    且稱當日戴紅色安全帽之人即被告乙○○，其身高較矮，當
    日戴白色安全帽者為被告丙○○，其身高較高（見原審卷第
    113 頁）；惟經原審勘驗結果，身高較高者應係乙○○，而
    非丙○○（見原審卷第114 頁），可見證人丁○○之依身高
    之指述即有錯誤。再者，由上述相片可知，當日強盜之人均
    係頭戴安全帽，並不易見到其髮型特徵。而被告所稱依髮型
    指認部分，依其在本院審理中係具結證稱：其中有一個人頭
    髮較長，有露出安全帽外（見本院卷第72頁）；但其又稱在
    警局指認時，被告2 人的頭髮都剪短了，髮型已有不同（見
    本院卷第71頁、第73頁），是其所稱依髮型指認部分，僅是
    為強盜之其中一人髮型較長而已，而非其他明顯與眾不同之
    特徵，且其在警局指認時，所見被告2 人之髮型也因已剪短
    ，而與其被強盜時該強盜之人之髮型不同，在此情形下，益
    難認其指認為可採。且其在本院審理中也稱，沒有把握係被
    告2 人對其為強盜行為，本院自難憑其與事實不符之陳述認
    定被告2 人此部分犯行。是被告2 人此部分犯行，即與前述
    論罪部分無連續犯之裁判上一罪可言，本院無從併辦，應退
    回檢察官另為處理。
據上論結，應依刑事訴訟法第369 條第1項 前段、第364 條、第
299 條第1 項前段，刑法第28條、第56條、第330 條第1 項，判
決如主文。
本案經檢察官彭南雄到庭執行職務。
中　　華　　民　　國　　94　　年　　7 　　月　　12　　日
                  刑事第三庭    審判長法  官  周賢銳
                                      法  官  謝宏宗
                                      法  官  黃仁松
以上正本證明與原本無異。
如不服本判決應於收受本判決後10日內向本院提出上訴書狀，其
未敘述上訴理由者，並得於提起上訴後10日內向本院補提理由書
狀（均須按他造當事人之人數附繕本）「切勿逕送上級法院」。
中　　華　　民　　國　　94　　年　　7 　　月　　12　　日
　　　　　　　　　　　　　　　　　　　書記官  鄭翠芬
附錄本件判決論罪科刑法條：
中華民國刑法第328 條第1 項
意圖為自己或第3 人不法之所有，以強暴、脅迫、藥劑、催眠術
或他法，至使不能抗拒，而取他人之物或使其交付者，為強盜罪
，處5年以上有期徒刑。
中華民國刑法第330 條第1 項
犯強盜罪而有第321 條第1 項各款情形之一者，處7 年以上有期
徒刑。
刑法第321 條第1 項第3 款
犯竊盜罪而有左列情形之一者，處6 月以上、5 年以下有期徒刑
：
三攜帶兇器而犯之者。
